【裁判字號】    94,訴,3532
【裁判日期】    950119
【裁判案由】    強盜
【裁判全文】
臺灣臺中地方法院刑事判決              94年度訴字第3532號
公  訴  人  臺灣臺中地方法院檢察署檢察官
被      告  乙○○
指定辯護人  本院公設辯護人丙○○
上列被告因強盜案件，經檢察官提起公訴（94年度偵字第16092
號），本院判決如下：
    主    文
乙○○意圖為自己不法之所有，攜帶兇器，以脅迫至使不能抗拒
，而取他人之物，處有期徒刑柒年。
    犯罪事實
一、乙○○因缺錢購買毒品，遂意圖為自己不法之所有，於民國
    94年7月24日13時35分許，持客觀上具有危險性可供兇器使
    用之小型美工刀一支，進入臺中縣太平市○○路175號「OK
    便利商店」內，對站在櫃檯內之店員丁○○大喊搶劫，以此
    脅迫方式致使丁○○無法抗拒而退到一邊，乙○○迅即進入
    櫃檯內並伸手欲打開收銀機，丁○○見狀懼而主動將收銀機
    打開，乙○○即伸手入收銀機內拿取現金新臺幣（下同）二
    千零五十元，得手後，立即騎駛車牌VOY-167號機車逃逸，
    丁○○隨即記下該車牌號碼報警循線查獲乙○○。
二、案經臺中縣警察局霧峰分局報請臺灣臺中地方法院檢察署檢
    察官偵查起訴。
    理    由
一、上揭犯罪事實業據被告乙○○坦承不諱，核與證人即被害人
    丁○○在本院所證述之情節相符，並有被告經查獲後至現場
    模擬犯案之照片七張附卷可稽（參警卷第34～37頁）。又該
    部搶匪所騎乘經被害人記下車牌VOY-167號之機車確實係被
    告出錢所購買並騎用之事實，亦經胡瓜機車行之老闆朱澺梧
    及出名購買之石明正於警詢中陳述明確（參警卷第17～20頁
    筆錄）。本件事證明確，被告犯行應堪認定。
二、按美工刀係鐵製器械，可割裂器物，依通常社會觀念，足認
    為有使人生命身體安全發生危險之虞，係客觀上可供兇器使
    用之物。又刑法強盜罪所稱之「至使不能抗拒」，只須行為
    人行為之性質及當時存在之具體情狀，可資抑制被害人抗拒
    者，即克相當，至被害人實際上有無抗拒，則非所問，亦即
    行為人所為之強暴、脅迫等不法行為，就當時之具體事實，
    予以客觀之判斷，足使被害人身體上或精神上達於不能或顯
    難抗拒之程度而言（最高法院94年度台上字第2266號判決參
    照）。茲被告持可供兇器使用之美工刀對著被害人喊搶劫，
    若被害人不從或予以抵抗，即甚有可能遭致被告以該美工刀
    作進一步之攻擊，被告該行為足資抑制被害人抗拒甚明，且
    被害人當時孤身一人，並為女性力氣較弱，面對被告手持美
    工刀，應甚為恐懼，此從其退避一邊並主動打開收銀機不敢
    觸怒被告可知，顯見當時之客觀情形已讓被害人之精神上達
    於不能抗拒之程度。故核被告所為，係犯刑法第330條第1項
    之攜帶兇器強盜罪。爰審酌被告犯後坦承所為態度良好，所
    劫得之財物甚微情節尚輕，惟其行為影響社會治安甚鉅等一
    切情狀，量處如主文所示之刑。另被告強盜所用之美工刀未
    經扣案，被告且陳稱已經丟棄無法找尋，乃未併予宣告沒收
    。又本件雖扣得被告強盜時戴在頭上之半罩式安全帽一頂，
    惟因該頂安全帽係被告騎乘機車時所戴，並非用來掩飾面貌
    ，非屬供犯罪所用之物，故非能併為宣告沒收，附此敘明。
三、檢察官聲請併案辦理意旨略謂（94年度偵字第17309號）：
    被告乙○○基於意圖為自己不法所有之概括犯意，連續(一)於
    94年10月20日凌晨5時10分許，在臺中縣太平市○○○○街1號
    1樓之「OK便利商店」內，手持客觀上得為兇器之鐵鎚一支
    作勢攻擊店員林建豪，要脅林建豪將收銀機打開，林建豪無
    法抗拒不得不從後，被告即將收銀機內之現金一千三百元取
    走並逃離現場，(二)與同案被告陳鍵（另行起訴）基於意圖
    為自己不法所有之概括犯意聯絡，先於94年10月23日30分許
    ，在臺中縣太平市○○街75號前，共同竊取江武德所有車牌
    UFN-819號輕型機車以為犯案工具後，由陳鍵騎該機車後
    載被告四處尋找下手目標，後於同日23時50分許，陳鍵將
    該機車停放在臺中市○○區○○路一段146-1號之「萊爾富
    便利商店」外準備接應，由被告手持客觀上得為兇器之榔頭
    一支入內，持之要脅店員黃智銘將收銀機打開，黃智銘無法
    抗拒不得不從後，被告即進入櫃檯將收銀機內之現金二千五
    百元取走，旋出店門坐上陳鍵所騎乘之上開機車後，雙雙
    逃離現場，(三)與同案被告陳鍵承上概括犯意聯絡，先於94
    年10月24日凌晨1時許，在臺中縣太平市○○路499巷10弄口
    處，由被告下手竊取蔡翎湄所持有車號JRF-953號重型機車
    以為犯案工具後，由陳鍵騎該機車後載被告四處尋找下手
    目標，後於同日凌晨1時24分許，陳鍵將該機車停放在臺
    中市○○區○○路二段35號之「OK便利商店」外準備接應，
    由被告手持上開榔頭入內，持之要脅店員黃聖儒將收銀機打
    開，黃聖儒無法抗拒不得不從後，被告即進入櫃檯將收銀機
    內之現金二千零五十元取走，旋出店門坐上陳鍵所騎乘之
    上開機車後，雙雙逃離現場。因認被告此部分涉犯刑法竊盜
    及強盜罪嫌，且兩罪有方法結果之牽連犯關係，而強盜罪部
    分，與本件起訴論罪科刑之前揭事實有連續犯之裁判上一罪
    關係，為起訴效力所及，應併予審理云云。
四、按構成刑法第56條之連續犯必須出於概括之犯意，而所謂概
    括之犯意，必須其多次犯罪行為自始均在一個預定犯罪計劃
    以內，出於主觀上始終同一犯意之進行，若途中另有新犯意
    發生，縱所犯為同一罪名，究非連續其初發的意思，即不能
    成立連續犯（最高法院70年度台上字第6296號判例參照）。
    查被告於94年7月24日為起訴之犯罪事實後，旋於當日20
    時10分許，因施用毒品行為，至臺中縣警察局霧峰分局自首
    ，並於翌日即94年7月25日入臺灣臺中看守所附設勒戒處所
    執行觀察勒戒，至94年8月19日因無繼續施用傾向而出所，
    此經被告陳明在卷，並有臺中縣警察局霧峰分局之移送書（
    參偵卷第11頁）及臺灣高等法院被告全國前案紀錄表在卷可
    證（參本院卷第6頁），足徵被告於為起訴之強盜行為後，
    曾經入臺灣臺中看守所附設勒戒處所觀察勒戒一個多月，於
    出所後再涉嫌為併案部分之犯行，而被告為本案之強盜行為
    後，既曾在勒戒處所觀察勒戒一個多月，其入勒戒處所前之
    強盜犯意，業因觀察勒戒而中斷，是其出勒戒處所後再犯強
    盜罪，係另興之新犯意。被告在本院供稱：「（問：你觀
    察勒戒出去後，為何又在10月20日、10月23日、10月24日犯
    下三起強盜案？）因為我本身在外面有欠債，經濟狀況不好
    ，經常被人家催債，就因為朋友陳鍵的邀約之下一起去行
    搶」、「（問：你在94年7月24日為何會去搶OK便利商店？
    ）因為嗑藥要買毒品」、「（問：你這次行搶後是否打算要
    一直行搶下去？）沒有」、「（問：你觀察勒戒出來後，是
    因為要還債的關係而且因為陳鍵的邀約才起意去行搶？）
    本來沒有要去行搶，我打電話給他，他找我去馬路拉人家皮
    包，他說這樣拿錢比較快，所以我才又去行搶」（參本院卷
    第28～29頁筆錄），顯見檢察官起訴之事實及聲請併案辦理
    之部分，並非在被告自始之一個預定犯罪計劃以內，亦即非
    基於概括之犯意。依首揭判例意旨，被告觀察勒戒前後所為
    之強盜行為，即不能成立連續犯，非屬裁判上一罪，故併案
    部分均為起訴效力所不及，本院非能併予審理，應退回檢察
    官另行處理。
據上論斷，應依刑事訴訟法第299條第1項前段，刑法第330條第
1項，判決如主文。
本案經檢察官甲○○到庭執行職務
中    華    民    國    95    年    1     月    19    日
                  臺灣臺中地方法院刑事第十三庭
                      審判長法  官  陳慧珊
                            法  官  許月馨
                            法  官  李秋娟
上為正本係照原本作成
如不服本判決，應於判決送達後十日內向本院提出上訴狀，上訴
於臺灣高等法院臺中分院( 須附繕本 )。
                            書記官 吳慕先
中    華    民    國    95    年    1     月    19    日
錄論罪科刑法條
中華民國刑法第330條
犯強盜罪而有第321條第1項各款情形之一者，處七年以上有期徒
刑。
前項之未遂犯罰之。


司法院資訊處製作；財團法人民間司法改革基金會備份。
